【裁判字號】    90,易,1172
【裁判日期】    920312
【裁判案由】    竊盜
【裁判全文】
臺灣屏東地方法院刑事判決                          九十年度易字第一一七二號
    公  訴  人  臺灣屏東地方法院檢察署檢察官
    被      告  丁○○
    被      告  己○○
    共      同
    選任辯護人  孔福平
    被      告  庚○○
    被      告  戊○○
    被      告  甲○○
    被      告  乙○○
    被      告  辛○○
右列被告等因竊盜案件，經檢察官提起公訴（八十九年度偵字第四七四八號、九十年
度偵字第五三九０號），及同署檢察官移送併案審理（九十年度偵字第六四四一號、
九十一年度偵字第一二一０號），本院判決如左：
     主  文
丁○○、己○○、庚○○、戊○○、甲○○、乙○○、辛○○連續結夥三人以上竊盜
，己○○，累犯，丁○○、己○○各處有期徒刑貳年陸月，庚○○處有期徒刑壹年，
戊○○、甲○○、乙○○、辛○○各處有期徒刑柒月，庚○○緩刑參年，甲○○、乙○○、辛○○均緩刑貳年。
     事  實
一、丁○○為南傑工程股份有限公司（下稱南傑公司）之負責人，其於民國八十九年
    一月十日代表南傑公司與永凱盛興業有限公司（下稱永凱盛公司）訂立「土壤改
    良承攬合約」（俗稱整地），擬承攬永凱盛公司將與行政院國軍退除役官兵輔導
    委員會屏東農場（下稱屏東農場）間所訂立土地合作經營契約之土地改良工程，
    嗣永凱盛公司於八十九年三月二十九日由其股東丙○○出名，就屏東農場所管理
    坐落屏東縣里港鄉○○段第三七五、五六○地號國有土地，與該農場簽訂合作經
    營契約後，即依上開與南傑公司之協議，將該等土地交予南傑公司進行整地工程
    ，詎丁○○意圖為自己不法之所有，並基於概括之犯意，利用南傑公司在前述第
    五六０地號土地上進行整地工程之便，以合法掩護非法，雇用知情之己○○（前
    因違反區域計畫法案件，經本院判處有期徒刑四月，如易科罰金，以三百元折算
    一日確定，於八十七年六月十九日易科罰金執行完畢，構成累犯）為現場監工，
    己○○再以每日約新台幣（下同）六千元或八千元之代價，雇用亦知情之庚○○
    駕駛小松牌三００型號、戊○○駕駛小松牌二００型號、另二名不詳姓名年籍之
    成年人各駕駛不詳型號之挖土機各一部，及以不詳代價雇請知情之某姓名年籍不
    詳之成年人駕駛車號Ｊ—九三二號砂石車一部，自八十九年八月二日某時起，在
    該土地上盜採砂石轉售圖利，殆至同年月十七日上午某時許，己○○又以每日約
    八千元之代價雇請知情之甲○○駕駛車號三Ｈ—七九一號、辛○○駕駛車號ＸＫ
    —二六七號、乙○○駕駛車號ＪＬ—四七一號砂石車各一部加入其等行列，合計
    盜得七千六百九十四立方公尺之砂石（實際盜採位置如附件土地複丈成果圖中Ａ
    、Ｂ1、Ｂ2所示，平均深度均以二公尺計算），致現場留有深約三公尺（指最深
    處，本院實地測量時，以平均深度二公尺計算，下同）、長約八十公尺、寬約二
    十五公尺之坑洞，嗣於八十九年八月十七日上午十時五十分許，為警在前址當場
    查獲己○○、庚○○、戊○○、甲○○、乙○○、辛○○等人，並扣得前揭庚○○、戊○○所駕駛之挖土機二部（已分別責付庚○○、戊○○保管），甲○○、
    乙○○、辛○○所駕駛之砂石車三部（已分別責付甲○○、乙○○、辛○○保管
    ）。
二、庚○○復承前開概括犯意，先與詹仁德、林見忠（均另案審理中）及另名不詳姓
    名年籍之成年人基於犯意聯絡，自九十年十月初某日起至同年月十日下午二時五
    十分許止，利用鴻億營造股份有限公司（下稱鴻億公司）承攬屏東縣政府所辦理
    之新埤鄉○○○路力力溪橋保固工程，而詹仁德適為該工程工地現場負責人之機
    會，由詹仁德以每日三千元至六千元不等之價格，分別雇請庚○○駕駛ＫＡＴＯ
    牌三００型號挖土機一部、林見忠駕駛小松牌推土機一部、該不詳人士駕駛另部
    挖土機，連續盜採工程現場即屏東縣力力溪橋下數目不詳之石頭（將石頭與細砂
    分類）後，將之推置其旁，預備充為該工程所需「蛇籠網」之製作材料，嗣為警
    於九十年十月十日下午二時五十分許，在前址當場查獲庚○○、詹仁德、林見忠
    ，並扣得庚○○、林見忠所分別駕駛之前開挖土機、推土機各一部（分別責付庚○○、林見忠保管中）；續自九十一年二月二十三日上午八時許起至同日上午十
    時三十分許止，庚○○以每小時一千元之代價，受詹仁德之現場指揮，夥同有犯
    意聯絡之孫順達（另案審理中，係自九十年二月六日起即參與本案），在上址，
    利用同一機會，分別駕駛ＫＡＴＯ牌三００型號、小松白牌ＰＣ—二００型號挖
    土機各一部，盜採現場約一千立方公尺之砂石，以為該工程所需「固籠網」之材
    料，嗣為警於同日上午十時三十分許，在前址當場查獲，並扣得庚○○、孫順達
    所駕駛之前開挖土機二部（分別責付庚○○、孫順達保管中）。
三、案經行政院國軍退除役官兵輔導委員會屏東農場訴由屏東縣警察局里港分局報請
    臺灣屏東地方法院檢察署檢察官偵查暨同署檢察官自動檢舉偵查起訴，及同署檢
    察官移送併案審理。
     理  由
一、右揭事實欄第一項所示竊盜事實，於本院審理時，訊據被告丁○○於本院審理時
    固坦承為南傑公司之負責人，及該公司確有承攬前開整地工程，並雇請己○○、
    庚○○、戊○○、甲○○、乙○○、辛○○等人實施整地工作等事實；被告己○○固坦承受雇於丁○○擔任前揭工程之現場監工，並由其出面雇請庚○○、戊○○、甲○○、乙○○、辛○○等人之事實；被告庚○○、戊○○、甲○○、乙○○、辛○○固坦承有受雇在該址實施挖取砂石之工作；惟均矢口否認有何竊盜情
    事，被告丁○○、己○○辯稱：現場所挖的洞係供排水之用，而所挖取之砂石均
    推置在旁，並無外運之情形，至車號Ｊ—九三二號砂石車非渠等所雇云云，被告
    庚○○、戊○○、甲○○、乙○○、辛○○等人則均辯稱：己○○說要排水，才
    指示渠等開挖現場所遺留之大洞，開挖後，砂石即推置在旁，並未外運云云。另
    右揭事實欄第二項所示竊盜事實，訊之被告庚○○於本院審理時雖坦承有於該址
    工作及事後確於前開時、地為警查獲等事實，惟亦矢口否認有此部分之竊盜犯行
    ，辯稱：伊均依法所為，確無將所採獲之砂石充作工程原料之意圖云云。
二、經查：
 （一）事實欄第一項竊盜事實部分：
  １、被告丁○○等人如何藉實施整地工程之便，以合法掩護非法，盜採屏東農場所
      管理坐落屏東縣里港鄉○○段第五六○地號國有土地上之砂石，又屏東農場員
      工吳江漢、徐日光等如何於八十九年八月十七日上午前往該址巡視時，意外發
      現被告丁○○等所雇用之車號Ｊ—九三二號砂石車正載運砂石外出，因時間急
      迫，不及報警處理，乃先行拍照存證，並報警前來查緝，因而當場查獲被告己○○、庚○○、戊○○、甲○○、乙○○、辛○○等情，業據證人即壬○○於
      偵訊時、徐日光於本院調查時，及吳江漢於警、偵訊及本院調查時結證屬實，
      互核相符，並分核與被告等人前揭自白不諱部分之內容相符，且證人壬○○、
      徐日光、吳江漢均屬公務人員，並與被告等人素不相識，衡情亦無捏詞構陷被
      告等人而自陷偽證罪責之理；又被告等人盜採砂石之地點，在前述第五六０號
      國有土地上，盜採之砂石數量合計七千六百九十四立方公尺，亦經本院實地勘
      驗並囑託屏東縣里港地政事務所至現場測量屬實，有勘驗筆錄一份及該所九十
      一年三月十八日屏里地二字第０九一００００一六五號函附土地複丈成果圖三
      份在卷可憑，此外，復有屏東縣政府環安小組取締盜濫採砂石現場會勘報告、
      永凱盛公司八十九年四月五日函文、丙○○所書立之授權書、南傑公司營利事
      業登記證暨公司執照影本各一紙、公證書一份、土地登記謄本暨所有權狀各二
      紙、照片七張在卷可參及前開查獲物品扣案可憑，足見證人壬○○、徐日光、
      吳江漢上開證述內容確與事實相符，自可採為被告等人論罪科刑之依據。
  ２、再本件查獲時，現場留有深約三公尺、長約八十公尺、寬約二十五公尺之大型
      坑洞一節，為被告等人所自承在卷，並有前述會勘報告在卷可證，被告等人雖
      均辯稱：此係因下雨，地面泥濘，無法工作，為方便排水所設云云。惟查屏東
      縣里港地區自八十九年八月一日起至十七日止，平均每日降雨量為十五點六二
      公釐，且多集中在下午五時起至晚間十二時間，其中八月九、十、十一、十六
      、十七日更是全日無雨，有交通部中央氣象局九十年十二月四日中象參字第九
      ００六一二九號函附里港地區雨量紀錄一份在卷可憑，顯見當地雨勢輕微，尚
      無地面泥濘而致全然無法工作之情形，且觀被告等人為警查獲時亦正在此工作
      一情，更可明證。況觀之卷附現場照片所示，本件系爭土地有高約二至三公尺
      之土堆環繞四週，被告等人如認確有疏浚積水之必要，衡諸常情，合應掘斷部
      分土堆，使雨水自然往外流洩，豈有在土地中間挖一水池，蓄聚雨水之理，甚
      者，既係為疏浚雨水，以淺川小圳已足適宜，然被告等人所開挖之坑洞竟深約
      三公尺、長約八十公尺、寬約二十五公尺，顯已逾必要之程度，被告等人前開
      所辯，與常情相違，自不足採，是被告等人開挖此一大型坑洞應係為採集砂石
      外運牟利，至為明灼。被告丁○○、己○○雖另辯稱：車號Ｊ—九三二號砂石
      車非其等所雇云云，然該車於證人徐日光、吳江漢前往系爭土地巡視時，適正
      載運砂石自該址出發往外駛離一情，業如前述，觀諸通常情理，若非受被告丁○○、己○○之雇請，何能至此載運砂石，又何願為其等載運砂石離去，再者
      ，如係案外人擅自前來盜採砂石，被告己○○為現場監工，見此何能漠視而不
      加攔阻，是被告丁○○、己○○此部分所辯，亦與常情不符，應不可採。
  ３、綜上所述，被告丁○○、己○○、庚○○、戊○○、甲○○、乙○○、辛○○
      前揭所辯，無非卸責，均不可信，本案事證明確，被告等人竊盜犯行均堪認定
      。被告丁○○、己○○聲請傳喚魯平安已無必要，附此敘明。
 （二）事實欄第二項竊盜事實部分：
  １、被告庚○○如何夥同詹仁德、林見忠及另名不詳人士，利用鴻億公司承攬力力
      溪橋保固工程，而詹仁德適為該工程工地現場負責人之機會，共同連續盜採工
      程現場數目不詳之石頭後，將之推置其旁，預備充為該工程所需「蛇籠網」之
      製作材料等情，業據被告庚○○於警訊時坦承不諱，核與共犯林見忠於警訊時
      之供述，及證人即查獲本案之屏東縣警察局員警宋文顯、陳紹緯、李文賢於偵
      訊時證述如何查獲被告等情節相符，復有挖土機二部扣案可證及照片四十五張
      在卷可稽，足認被告庚○○上開於警訊時之自白確與事實相符，應可採信，被
      告庚○○事後翻異，於本院審理時改稱：無此意圖云云，無非推諉，顯不可採
     。
  ２、又被告庚○○如何再度夥同詹仁德、孫順達，在前址，利用相同機會，盜採工
      程現場約一千公尺之砂石，以為該工程所需「固籠網」之材料等節，亦經共犯
      孫順達於警、偵訊時供述甚詳，核與被告庚○○、共犯詹仁德所供現場工作情
      形相符，而共犯孫順達與被告庚○○並無嫌隙，應無設詞誣指被告共同行竊之
      可能，此外，並有挖土機二部扣案可憑及照片十張在卷可參，足認共犯孫順達
      上開供述確與事實相符，應可採信，被告空言否認犯行，委無可取。
  ３、綜上所述，被告庚○○參與此部分之竊盜犯行，事證明確，堪予認定。
二、核被告等人所為係犯刑法第三百二十一條第一項第四款加重竊盜罪。被告丁○○
    、己○○、庚○○、陳盈泰、甲○○、乙○○、辛○○及另三名分別駕駛二部挖
    土機、車號Ｊ九三二號砂石車之不詳人士間就事實欄第一項所示之竊盜行為，有
    犯意聯絡、行為分擔，均為共同正犯。被告庚○○就事實欄第二項所示之竊盜行
    為，分別與詹仁德、孫順達、林見忠及另名不詳姓名年籍之人有犯意聯絡、行為
    分擔，亦均為共同正犯。被告等人連續多次竊盜行為，時間緊接，所犯罪名相同
    ，顯係出於概括之犯意為之，為連續犯，爰均依刑法第五十六條之規定以一罪論
    ，並加重其刑。被告己○○有事實欄第一項所載論罪科刑執行之情形，有臺灣屏
    東地方法院檢察署刑案資料查註紀錄表及臺灣高等法院被告全國前案紀錄表各一
    紙在卷可查，其受有期徒刑執行完畢後，五年之內再犯有期徒刑以上刑之本罪，
    為累犯，應依刑法第四十七條規定遞加重其刑。移送併辦之被告庚○○如事實欄
    第二項所示之竊盜犯行，雖未據公訴人提起公訴，惟核與已起訴之部分有連續犯
    之裁判上一罪關係，為起訴效力所及，本院自應併予審究。爰審酌被告等人藉承
    攬國有土地相關工程之便，以合法掩護非法，盜取國有砂石，破壞國土完整，且
    所盜取之數量甚鉅，嚴重侵害國家利益，犯罪後復均否認犯行，態度惡劣，被告
    丁○○為本案實際獲利者、被告己○○負責現場指揮犯罪之實現，均屬本案主謀
    ，犯罪情節較重，被告庚○○、戊○○、甲○○、乙○○、辛○○因籌生活之資
    ，一時失慮，始受雇參與本案，犯罪情節較輕，及其等犯罪之手段、目的等一切
    情狀，分別量處如主文所示之刑。又被告庚○○、甲○○、乙○○、辛○○前均
    未曾受有期徒刑以上刑之宣告，此有臺灣屏東地方法院檢察署刑案資料查註紀錄
   表及臺灣高等法院被告全國前案紀錄表各一紙附卷可佐，其等為籌生活之資，一
    時失慮，始罹刑案，經此偵、審及判刑教訓，自當知所警惕而無虞再犯，本院綜
    核各情認上開有期徒刑之宣告，已足策其等自新，所宣告之刑，均以暫不執行為
    適當，併依法諭知庚○○緩刑三年、甲○○、乙○○、辛○○各緩刑二年，以啟
    自新。扣案之挖土機四部、推土機一部、砂石車三部均查無積極證據足認係屬被
    告等人或其餘共犯所有，且均非專供犯罪所用之物，爰不併為沒收之諭知。
據上論斷，應依刑事訴訟法第二百九十九條第一項前段，刑法第二十八條、第五十六
條、第三百二十一條第一項第四款、第四十七條、第七十四條第一款，判決如主文。
本案分經檢察官蔡榮龍、莊啟勝到庭執行職務。
中      華      民      國      九十二      年      三    月    十二    日
                                      臺灣屏東地方法院刑事第一庭
                                          審判長法  官  潘正屏
                                                法  官  包梅真
                                                法  官  林世民
右正本證明與原本無異。
如不服本判決應於收受本判決後送達後十日內向本院提出上訴書狀，其未敘述上訴理
由者，並得於提起上訴後十日內向本院補提理由書狀（均須按他造當事人之人數附繕
本 ）「切勿逕送上級法院」
                                                書記官  薛慧茹
中      華      民      國      九十二     年      三    月    十二    日
附錄論罪科刑法條：
中華民國刑法第三百二十一條
犯竊盜罪而有左列情形之一者，處六月以上、五年以下有期徒刑：
一、於夜間侵入住宅或有人居住之建築物、船艦或隱匿其內而犯之者。
二、毀越門扇、牆垣或其他安全設備而犯之者。
三、攜帶兇器而犯之者。
四、結夥三人以上而犯之者。
五、乘火災、水災或其他災害之際而犯之者。
六、在車站或埠頭而犯之者。
前項之未遂犯罰之。


司法院資訊處製作；財團法人民間司法改革基金會備份。
